【裁判字號】    97,台非,113
【裁判日期】    970306
【裁判案由】    竊盜罪聲請免予強制工作
【裁判全文】
最高法院刑事判決              九十七年度台非字第一一三號
上  訴  人  最高法院檢察署檢察總長
被      告  甲○○
上列上訴人因被告竊盜罪聲請免予強制工作案件，對於臺灣高等
法院花蓮分院中華民國九十六年八月二十三日第二審確定裁定（
九十六年度抗字第七０號），認為違背法令，提起非常上訴，本
院判決如下：
    主  文
上訴駁回。
    理  由
本件非常上訴理由稱：「按判決不適用法則或適用法則不當者，
為違背法令，刑事訴訟法第三百七十八條定有明文。次按竊盜犯
及與竊盜案件有關之贓物犯，其保安處分之宣告及執行，依本條
例之規定，本條例未規定者，適用刑法及其他法律之規定。又應
執行之刑未達一年以上者，不適用本條例。竊盜犯贓物犯保安處
分條例第一條、第二條第四項定有明文。查被告即受刑人甲○○
前因竊盜罪，經法院判處有期徒刑一年，並應於刑之執行前令入
勞動場所強制執行工作三年確定，有臺灣花蓮地方法院九十五年
度易字第二九六號刑事判決為憑。被告所犯各罪及犯罪時間均合
於中華民國九十六年罪犯減刑條例減刑條件，亦經臺灣花蓮地方
法院九十六年度聲簡字第二三九號裁定予以減刑，其中竊盜罪經
減刑為有期徒刑六月，應執行之刑未達一年以上，已不適用竊盜
犯贓物犯保安處分條例，依法即應免除被告強制工作之宣告（臺
灣臺南地方法院九十六年度聲減字第四○二號裁定參照）。詎原
裁定竟以『法院於判決確定後所為減刑之宣告，其保安處分之部
分不受影響，是以原審未為免除強制工作之宣告，於法並無不合
』云云，認抗告為無理由，應予駁回。揆諸前開說明，原裁定自
有不適用法則或適用法則不當之違背法令。案經確定，且不利於
被告。爰依刑事訴訟法第四百四十一條、第四百四十三條提起非
常上訴，以資救濟及糾正」等語。
本院按判決確定後，發見該案件之審判係違背法令者，始得提起
非常上訴。又確定裁定如與科刑判決有同等之效力，自可提起非
常上訴。查被告即受刑人甲○○前因竊盜罪，經臺灣花蓮地方法
院以九十五年度易字第二九六號判決判處有期徒刑一年，並應於
刑之執行前令入勞動場所強制執行工作三年確定，檢察官以被告
所犯該罪及其他所犯公共危險等三罪，犯罪時間均在九十六年四
月二十四日以前，聲請減刑及定應執行刑，並依竊盜犯贓物犯保
安處分條例第二條第四項規定聲請免予強制工作。嗣經臺灣花蓮
地方法院以九十六年度聲減字第二三九號裁定，就被告所犯竊盜
罪及其他公共危險等三罪，分別予以減刑，並敘明所犯竊盜罪所
宣告之強制工作，不在減刑範圍內。檢察官就「聲請免除強制工
作」部分，對該第一審裁定提起抗告，經抗告法院即臺灣高等法
院花蓮分院以九十六年度抗字第七０號裁定，以保安處分之宣告
不受減刑影響為由，駁回檢察官之抗告而確定，此有檢察官減刑
聲請書及上開第一審、第二審之裁定在卷可稽。是本件檢察官除
就被告所犯之上開四罪聲請減刑及定應執行刑外，並依竊盜犯贓
物犯保安處分條例第二條第四項規定聲請免予強制工作，而第一
審法院裁定係就被告所犯上列四罪依法裁定減刑並定其應執行之
刑，於理由內說明：「原判決所為強制工作之諭知，不在減刑範
圍內，仍應照原判決執行，併予敘明」，並未就檢察官依竊盜犯
贓物犯保安處分條例第二條第四項規定聲請免予強制工作部分是
否有理由為審究，復未於裁定主文內為駁回之諭知，難認對檢察
官此部分之聲請已為裁定，即屬漏未裁定，嗣檢察官不服第一審
關於「應否免除強制工作」部分提起抗告，然第一審法院就此部
分之聲請既漏未裁定，自無抗告之對象，原裁定未以此為由駁回
檢察官之抗告，而以「法院於判決確定後所為減刑之宣告，其保
安處分之部分不受影響，是以原審（第一審）未為免除強制工作
之宣告，於法並無不合」。駁回檢察官之抗告（對檢察官以竊盜
犯贓物犯保安處分條例第二條第四項規定聲請免除強制工作猶未
實質審究），原裁定理由固有不當，但結論相同，既不影響裁定
之本旨，依刑事訴訟法第三百八十條之規定及司法院釋字第二三
八號解釋意旨，難謂違法。非常上訴意旨據以指摘原裁定違背法
令，難認為有理由，應予駁回。至檢察官聲請「免除強制工作」
部分，應由檢察官另行聲請第一審法院為補充裁定，併予敘明。
據上論結，應依刑事訴訟法第四百四十六條，判決如主文。
中    華    民    國  九十七  年    三    月    六    日
                      最高法院刑事第九庭
                          審判長法官  林  永  茂
                                法官  吳  昆  仁
                                法官  蘇  振  堂
                                法官  蕭  仰  歸
                                法官  何  菁  莪
      本件正本證明與原本無異
                                      書  記  官
中    華    民    國  九十七  年    三    月   十一   日
                                                      Ｑ


司法院資訊處製作；財團法人民間司法改革基金會備份。
